【裁判字號】    99,聲,3227
【裁判日期】    991228
【裁判案由】    聲請發還扣押物
【裁判全文】
臺灣臺北地方法院刑事裁定              99年度聲字第3227號
聲  請  人  蘇聲益
上列聲請人就被告翁玉英等4人詐欺案件（99年度易字第3107號
），聲請發還扣押物，本院裁定如下：
    主  文
本院九十九年度易字第三一○七號詐欺案件扣案之如附表一所示
之物，准予發還蘇聲益。
其餘聲請駁回。
    理  由
一、聲請意旨如附件刑事聲請狀所載。
二、按可為證據或得沒收之物，得扣押之。扣押物若無留存之必
    要者，不待案件終結，應以法院之裁定或檢察官命令發還之
    ；其係贓物而無第三人主張權利者，應發還被害人。扣押物
    因所有人、持有人或保管人之請求，得命其負保管之責，暫
    行發還。刑事訴訟法第133條第1項、第142 條分別定有明文
    。又所謂扣押物無留存之必要者，乃指非得沒收之物，且又
    無留作證據之必要者，始得依前述規定發還。倘扣押物尚有
    留存之必要者，即得不予發還。復按扣押之物是否有繼續扣
    押之必要或應予發還，事實審法院自得本於職權，依審判之
    需要及訴訟進行之程度，審酌裁量（最高法院95年度台抗字
    第496 號裁定意旨參照）。
三、經查：被告翁玉英、余敏華、翁子庸、洪岱因涉嫌以自製
    之針筆（即將細針插入木製筆桿中），在刮刮樂彩券經銷商
    代碼分佈位置上，刮除長約0.4mm、寬約0.2m之極少量銀漆
    ，輔以高倍數顯微鏡觀察方式，辨識該彩券是否中獎後，將
    中獎金額超過彩券面額予以截留，另將其餘中獎率甚低之彩
    券，以低於或等於臺灣彩券股份有限公司（址設臺北市松山
    區○○○路○段133號9 樓）之批售價格售予不知情之鄭雪鳳
    、林成泉、莊錦龍、陳銀群、高秀明、蘇聲益、王姵淇、楊
    素貞、王麗梅、王卓泳騰、林靜慈、陳平、葉瑞滿、張素賢
    、陳鄭蘭金、王李阿美等位於臺北縣、市各地之下游經銷商
    ，使下游經銷商陷於錯誤而買入低中獎率之彩券，而經臺灣
    臺北地方法院檢察署指揮內政部警政署刑事警察局前往如附
    表所示之地點搜索及扣得如附表所示之扣押物，嗣檢察官據
    此以上開被告4人涉犯刑法第339條第1 項詐欺取財罪嫌提起
    公訴，並以如附表所示之扣押物為證據，現由本院99年度易
    字第3107號審理中，又如附表所示之扣押物，於偵查中進行
    勘驗後，確認有如附表「微刮數量」欄所示之扣押刮刮樂，
    為被告4 人以前開方式微刮後販售與各該下游經銷商，此業
    據本院調閱上開案件卷宗查閱屬實，是以，如附表編號A11
    所示之扣押物顯與本案被告翁玉英、余敏華、翁子庸、洪岱
    被訴之犯罪事實相關，且有留作證據之必要，於本案終結
    確定前，自不宜逕予發還。從而，本件聲請人聲請將如刑事
    聲請狀所載之扣押物（即如附表編號A11 所載彩券）發還，
    尚難准許，應予駁回。至於聲請人聲請發還如附表一所示之
    手機部分：查檢察官以上開被告4人涉犯刑法第339條第1 項
    詐欺取財罪嫌提起公訴時，並未將如附表一所示之手機作為
    認定上開被告4 人犯罪之證據，此觀諸卷附臺灣臺北地方法
    院檢察署檢察官99年度偵字第18817、21401號起訴書所載證
    據清單自明，且該扣押物為聲請人所有，業經聲請人陳述明
    確，復有內政部警政署刑事警察局扣押物品目錄表在卷足稽
    ，而上開手機亦非違禁物，依法自非得沒收之物，又無留作
    證據之必要者，是聲請人聲請發還如附表一所示之扣押物，
    尚無不合，應予准許。綜上，聲請人聲請發還如附表一所示
    之扣押物，應予准許，其餘聲請發還如附表編號A11 所示之
    扣押物，應予駁回。
四、依刑事訴訟法第142條第1項前段、第220條，裁定如主文。
中    華    民    國    99    年    12    月    28    日
                    刑事第十庭審判長法  官  蔡坤湖
                                    法  官  謝昀璉
                                    法  官  周玉琦
上正本證明與原本無異。
如不服本裁定，應於裁定送達後5日內向本院提出抗告狀。
中    華    民    國    99    年    12    月    28    日
                                    書記官  謝貽婷
附表一：
┌────────┬───┬────┬────────┬─────┐
│扣押物品名稱    │數量  │ 所有人 │扣押物品清單編號│備註      │
├────────┼───┼────┼────────┼─────┤
│電子產品（SONY  │1支   │蘇聲益  │99年度紅保字第11│本院卷第75│
│ERICSSON手機）  │      │        │22號編號6       │頁        │
└────────┴───┴────┴────────┴─────┘

司法院資訊處製作；財團法人民間司法改革基金會備份。
